【裁判字號】    97,交抗,545
【裁判日期】    970901
【裁判案由】    聲明異議
【裁判全文】
臺灣高等法院高雄分院刑事裁定         97年度交抗字第545號
抗  告  人
（即異議人）
受處分人    甲○○
上列抗告人因違反道路交通管理處罰條例聲明異議案件，不服臺
灣屏東地方法院中華民國97年7 月28日裁定（96年度交聲字第28
1 號），提起抗告，本院裁定如下：
    主  文
抗告駁回。
    理  由
一、交通部公路總局高雄區監理所屏東監理站屏監違字第裁82-V
    00000000號裁決意旨略以：甲○○所有車牌號碼WNE-267 號
    普通輕型機器腳踏車，已辦畢報廢登記，惟仍由侯瑞昌騎乘
    上開機器腳踏車，行駛於道路上，迨民國96年7 月19日上午
    8 時35分許，在屏東縣屏東市○○路與公園路口，經警攔查
    舉發，認甲○○有「報廢登記之汽車仍行駛」之情形，依道
    路交通管理處罰條例第12條第1 項第9 款及同條第2 項規定
    ，裁處罰鍰新臺幣（下同）10,800元，並沒入上開機器腳踏
    車。
二、原審裁定以：(一)按受處分人，不服道路交通管理處罰條例第
    8 條主管機關所為之處罰，得於接到裁決書之翌日起20日內
    ，向管轄地方法院聲明異議；交通法庭認聲明異議不合法律
    上之程式或其異議權已經喪失者，應予裁定駁回之，道路交
    通管理處罰條例第87條第1 項、道路交通案件處理辦法第18
    條前段定有明文。又違反道路交通管理事件統一裁罰基準及
    處理細則第5 條規定：「處理違反道路交通管理事件，有關
    文書送達之程序，依行政程序法之規定。」行政程序法第72
    條第1 項規定：「送達，於應受送達人之住居所、事務所或
    營業所為之。但在行政機關辦公處所或他處會晤應受送達人
    時，得於會晤處所為之。」同法第73條第1 項、第3 項規定
    ：「於應送達處所不獲會晤應受送達人時，得將文書付與有
    辨別事理能力之同居人、受雇人或應送達處所之接收郵件人
    員。」「應受送達人或其同居人、受雇人、接收郵件人員無
    正當理由拒絕收領文書時，得將文書留置於應送達處所，以
    為送達。」同法第74條規定：「送達，不能依前二條規定為
    之者，得將文書寄存送達地之地方自治或警察機關，並作送
    達通知書2 份，1 份黏貼於應受送達人住居所、事務所、營
    業所或其就業處所門首，另1 份交由鄰居轉交或置於該送達
    處所信箱或其他適當位置，以為送達。」「前項情形，由郵
    政機關為送達者，得將文書寄存於送達地之郵政機關。」「
    寄存機關自收受寄存文書之日起，應保存3 個月。」(二)受處
    分人本件違反道路交通管理事件裁決書，因不能依行政程序
    法第72條、第73條規定送達，乃由郵政機關為送達，而於96
    年10月31日寄存於送達地之郵政機關即歸來郵局，有送達證
    書1 件附卷可稽。又受處分人截至目前為止仍設籍於屏東縣
    屏東市○○里○○○路2 號，且其於96年8 月1 日向原處分
    機關陳述意見時，所填載之聯絡地址亦為「屏東市○○○路
    2 號」，有戶籍資料、交通違規陳述單及查詢單各1 紙在卷
    可憑，自堪認本件違反道路交通管理事件裁決書之送達，已
    因96年10月31日寄存於歸來郵局而生效，受處分人依法應於
    96年11月20日之前聲明異議，逾此期間其異議權即已喪失。
    因而駁回其異議之聲明。
三、抗告意旨略以：依民事訴訟法第138 條第2 項規定自寄存之
    日起經10日始發生效力，本件文書既於96年10月31日寄存歸
    來郵局，則除異議期間20日外，理應因寄存送達增加10日，
    受處分人於96年11月27日聲明異議，於法並無不合。
四、經核原審裁定並無不合，本件之送達，應依違反道路交通管
    理事件統一裁罰基準及處理細則第5 條、行政程序法第72條
    、第73條、第74條規定行之。至於92年2 月7 日新修正之民
    事訴訟法第138 條第2 項規定「寄存送達，自寄存之日起，
    經10日內發生效力。」，於行政程序法第1 章第11節送達之
    規定，並無準用之規定，則關於民事訴訟法第138 條第2 項
    寄存送達之生效日期，自不在準用之列。抗告人仍執陳詞提
    起抗告，指摘原裁定不當，並無可取，為無理由，應予駁回
    。
據上論結，應依道路交通案件處理辦法第26條，刑事訴訟法第41
2 條，裁定如主文。
中    華    民    國    97    年    9     月    1     日
                  刑事第二庭  審判長法  官  林正雄
                                    法  官  黃壽燕
                                    法  官  陳啟造
以上正本證明與原本無異。
不得再抗告。
中    華    民    國    97    年    9     月    1     日
                                    書記官  彭筱瑗


司法院資訊處製作；財團法人民間司法改革基金會備份。
